臺灣板橋地方法院刑事裁定　　　　　　 100年度聲字第3494號
聲　請　人
即　被　告　黃金龍
上列聲請人即被告因沒入保證金案件，不服本院中華民國97年12
月18日裁定（97年度訴字第1340號），於遲誤抗告期間後，聲請
回復原狀，並補行抗告，本院裁定如下：
    主  文
聲請及抗告均駁回。
    理  由
一、聲請意旨略以：聲請人即被告黃金龍前因違反毒品危害防制
    條例案件，經本院通緝緝獲到案，於法官訊問時，聲請人陳
    報已無住在臺北縣萬里鄉（現改制為新北市萬里區，下同）
    北基村仁一街29號3 樓，並當庭更改住居所為臺北市○○路
    ○ 段76號，經法院准予具保新臺幣（下同）3 萬元，由聲請
    人繳納現金保證後獲釋。則後續之訴訟文書送達均應向臺北
    市○○路○ 段76號為之方為合法。本院於民國97年12月18日
    所為沒入聲請人上開繳納3 萬元保證金之裁定（97年度訴字
    第1340號），係向聲請人之舊地址即臺北縣萬里鄉○○村○
    ○街29號3 樓為送達，導致聲請人錯過抗告期限。為此聲請
    回復原狀，並補行後續之抗告程序云云。
二、按抗告期間，除有特別規定外，為5 日，自送達裁定後起算
    。原審法院認為抗告不合法律上之程式或法律上不應准許，
    或其抗告權已經喪失者，應以裁定駁回之，刑事訴訟法第40
    6 條前段、第408 條第1 項前段分別定有明文。又刑事訴訟
    法第62條規定，送達文書，除本章（刑事訴訟法第1 編第6
    章）有特別規定外，準用民事訴訟法之規定。而依民事訴訟
    法第138 條第1 項、第2 項規定，送達不能依前2 條規定為
    之者，得將文書寄存送達地之自治或警察機關，並作送達通
    知書2 份，1 份黏貼於應受送達人住居所、事務所、營業所
    或其營業處所門首，另1 份置於該送達處所信箱或其他適當
    位置，以為送達，寄存送達，自寄存之日起，經10日發生效
    力。依此規定，寄存送達生效後，則應受送達人究竟何時前
    往領取應受送達之文書或未前往領取，於送達之效力並無影
    響。再者，非因過失，遲誤上訴、抗告或聲請再審之期間，
    或聲請撤銷或變更審判長、受命推事、受託推事裁定或檢察
    官命令之期間者，於其原因消滅後5 日內，得聲請回復原狀
    。聲請回復原狀，應同時補行期間內應為之訴訟行為。回復
    原狀之聲請，由受聲請之法院與補行之訴訟行為合併裁判之
    ，刑事訴訟法第67條第1 項、第68條第3 項、第69條第1 項
    前段規定明確。故知當事人聲請回復原狀，必限於非因其過
    失而遲誤期間者，始得為之。
三、經查：
  (一)本件聲請人即被告黃金龍住所地在臺北縣萬里鄉○○村○○
    街29號3 樓迄今，有法務部戶役政連結作業系統查詢資料表
    及本院依職權查得之個人戶籍資料在卷可稽。聲請人因違反
    毒品危害防制條例案件，經依本院指定保證金額3 萬元，由
    聲請人本人出具現金保證後，將聲請人釋放，嗣因聲請人逃
    匿，本院因而於97年12月18日裁定其繳納之保證金3 萬元沒
    入之，並於97年12月26日將裁定正本送達於聲請人前開住所
    地，因未獲會晤本人，亦無受領文書之同居人或受僱人，乃
    作送達通知書2 份，1 份黏貼於應受送達人住居所門首，另
    1 份置於該送達處所信箱，並寄存在臺北縣政府警察局（現
    改制為新北市政府警察局）金山分局萬里分駐所，此有送達
    證書1 紙存卷足憑（見本院97年度訴字第1340號卷第151 頁
    ）。依刑事訴訟法第62條準用92年9 月1 日施行之民事訴訟
    法第138 條第2 項規定，上開裁定經寄存之日起10日即98年
    1 月5 日起，已生送達之效力。是聲請人如對該裁定不服欲
    提起抗告，依前開規定，其抗告期間乃自98年1 月6 日起（
    即寄存送達生效之翌日）起算5 日，其抗告期間迄今逾期已
    久。
  (二)聲請人雖以前詞聲請回復原狀，惟聲請人前因違反毒品危害
    防制條例案件，經本院傳、拘無著，發布通緝，於97年7 月
    24日緝獲，經本院訊問後，由聲請人出具現金保證3 萬元，
    本院因而將聲請人免予羈押釋放（見本院97年度訴字第1340
    號卷第99至102 頁）。詎本院嗣依聲請人之上開住所地即臺
    北縣萬里鄉○○村○○街29號3 樓，以及聲請人當時到庭陳
    明之臺北市○○路○ 段76號送達準備程序期日傳票，均因未
    獲會晤本人而寄存在當地警察機關，有各次送達證書附卷可
    稽（同上卷第118 、119 、126 、127 頁），聲請人無正當
    理由不到庭，且經本院依上開二址囑託拘提均無著（同上卷
    第135 、137 頁），本院始依刑事訴訟法第118 條、第121
    條第1 項，於97年12月18日裁定沒入聲請人所繳納之上開保
    證金。聲請人認為本院未依其所陳明之臺北市○○路○ 段76
    號為送達，已有誤會。何況，聲請人所陳明之臺北市○○路
    ○ 段76號，經本院迭次依址送達準備程序之傳票，皆因未獲
    會晤本人而寄存在當地警察機關，嗣上開沒入保證金之裁定
    向該址所送達，猶遭郵政機關以「遷移新址不明」為由退件
    ，亦有送達證書1 紙在卷可考（同上卷第152 頁），自難認
    抗告人有何住居在臺北市○○路○ 段76號，及應向該處為送
    達之事實。從而，本院於聲請人陳明臺北市○○路○ 段76號
    之後，自始至終均有向該址送達準備期日傳票及沒入保證金
    之裁定，或因寄存送達，或因「遷移新址不明」退件，洵難
    謂聲請人有何非因過失而遲誤抗告期間之情事。茲聲請人於
    上開沒入保證金裁定之抗告期間逾期已久之後，憑以聲請回
    復原狀，顯於法未合，應予駁回。上開沒入保證金裁定之抗
    告期間，既無回復原狀之事由存在，則聲請人補行之抗告，
    應認已逾法定之抗告期間，而不合法律上之程式，應併予駁
    回。
四、依刑事訴訟法第220 條，裁定如主文。
中    華    民    國   100    年    8     月    5     日
                  刑事第九庭    法  官  朱嘉川
以上正本證明與原本無異。
如不服本裁定應於送達後5 日內向本院提出抗告狀。
                                書記官  林伶芳
中    華    民    國   100    年    8     月    5     日